【裁判字號】    90,毒抗,347
【裁判日期】    901231
【裁判案由】    毒品危害防制條例
【裁判全文】
臺灣高等法院刑事裁定                              九十年度毒抗字第三四七號
    抗 告 人
    即 被 告  甲○○
右列抗告人即被告因違反毒品危害防制條例案件，不服臺灣士林地方法院九十年毒聲
字第四六六號，中華民國九十年四月三日第一審裁定（聲請案號：臺灣士林地方法院
檢察署九十年度聲觀字第二五四號），提起抗告，本院裁定如左：
    主  文
抗告駁回。
    理  由
一、被告抗告意旨略以：伊於民國（下同）九十年一月十五日係自行至台北縣警察局
    淡水分局做尿液檢驗，並有淡水分局之調驗通知書可資為憑，地檢署之聲請書及
    原審裁定記載：「被告．．．．在不詳處所施用第二級毒品安非他命，為警於九
    十年一月十五日，在台北縣淡水鎮○○路二二九號，為警查獲。」，且更無可能
    攜帶扣案之一組安非他命吸食器至警局驗尿；且伊平常加班工作以養家糊口，因
    有嚼食檳榔與服用口服成藥之習慣，而市售之檳榔及成藥常摻有添加興奮劑，故
    採尿經檢驗結果呈安非他命陽性反應；又該檢驗之尿液呈安非他命陽性反應，亦
    有可能該檢驗之尿液乃檢驗人員不慎誤置或遭調換；法院裁定顯與常情有違，因
    此不服提出抗告云云。
二、惟查：
（一）被告前因施用第二級毒品安非他命案件，經觀察、勒戒後，認無繼續施用毒品
      傾向，經臺灣士林地方法院檢察署於八十九年六月八日以八十九年度偵字第五
      三一八號為不起訴處分確定，此有臺灣士林地方法院檢察署八十九年度偵字第
      五三一八號不起訴處分書、臺灣士林地方法院檢察署刑案資料查註紀錄附卷可
      稽。
（二）本件被告於九十年一月十五日在台北縣警察局淡水分局採集之尿液，係被告親
      自排放緘封無訛後始簽名捺印，並均有編號，再送台灣檢驗科技股份有限公司
      ，檢驗結果呈甲基安非他命陽性反應，此有該公司九十年一月三十日濫用藥物
      尿液檢驗報告、臺北縣警察局淡水分局刑事案件報告書、訊問筆錄、列管毒品
      人口尿液檢體採集送驗紀錄表、麻醉藥品案被移送者姓名及代號對照表附卷可
      考，故被告空言指摘該檢驗之尿液乃檢驗人員不慎誤置或遭調換，顯無足採。
（三）又被告雖矢口否認於九十年一月十五日採尿回溯前九十六小時內某時，在不詳
      處所施用第二級毒品安非他命之犯行，辯稱伊因有嚼食檳榔與服用口服成藥之
      習慣，故採尿經檢驗結果呈安非他命陽性反應。然關於服用安非他命或海洛因
      （嗎啡）以外之藥物或飲料者，其尿液檢驗結果是否可能有安非他命或海洛因
      （嗎啡）反應，目前常用的尿液安非他命或嗎啡篩檢方式包括酵素免疫分析法
      、薄層色層分析法和放射免疫分析法。在文獻報告中，雖有藥品或食物因交叉
      反應（ＣＲＯＳＳＲＥＡＣＴＩＯＮ），可在尿液測試中產生偽陽性（ＦＡＬ
      ＳＥＰＯＳＩＴＩＶＥ）之安非他命或嗎啡反應。例如在酵素免疫分析法（簡
      稱ＥＩＡ）及薄層色層分析法（簡稱ＴＬＣ）之尿液測試方法中，某些成藥（
      如減肥藥、解鼻充血藥物、感冒藥劑等）中之成分，因與安非他命有類似之作
      用，而產生與安非他命之交叉反應，使尿液測試結果呈偽陽性。至於作尿液嗎
      啡篩檢時，也同樣可能會有偽陽性產生，例如曾有報告服用一茶匙之Ｐｏｐｐ
      ｙＳｅｅｄｓ（罌粟種子）或二○ｍｇ之ｃｏｄｅｉｎｅ（止咳藥物）或相當
      大量之ｄｅｘｔｒｏｍｅｔｈｏｒｐｈａｎ（鎮咳藥物）時，皆有可能產生偽
      陽性反應。但利用精密之儀器分析，將可排除偽陽性之可能。目前最常採用之
      確認方法為氣相層析質譜儀，以氣相層析質譜儀作藥物及其代謝產物之定性及
      定量分析，幾乎不會有偽陽性產生，此有行政院國軍退除役官兵輔導委員會台
      北榮民總醫院八十三年四月七日（八三）北總內字第○三○五九號函附於本院
      八十九年毒抗字第一○四二號卷可參。又按安非他命經施用後約百分之七十於
      二十四小時內自尿中排出，約百分之九十於九十六小時內自尿中排出，此有行
      政院衛生署藥物食品檢驗局（八一）藥檢壹字第○○一一五六號函可稽。如前
      述，本件被告於九十年一月十五日在台北縣警察局淡水分局所採集之尿液，經
      送台灣檢驗科技股份有限公司檢驗結果，呈安非他命陽性反應，並如前述，而
      該公司之檢驗係以ΕΙΑ酵素免疫分析法做初步檢驗，再以ＧＣ＼ＭＳ氣相層
      析＼質譜儀法做確認檢驗，亦有該公司九十年一月三十日濫用藥物尿液檢驗報
      告一紙附卷可考；是縱認被告於採尿前確有嚼食或服用摻有興奮劑之檳榔、感
      冒藥等情屬實，惟所採集之尿液，既經精密之氣相層析質譜儀分析法確認，猶
      呈甲基安非他命陽性反應，參諸上開函示，足證被告確有於採尿時回溯九十六
      小時內某時，在不詳地點，施用第二級毒品安非他命之事實，至堪認定；被告
      此部分之所辯顯無可採。
（四）關於抗告意旨指摘原裁定所載：「被告．．．．在不詳處所施用第二級毒品安
      非他命，為警於九十年一月十五日，在台北縣淡水鎮○○路二二九號，為警查
      獲。」及復有扣案之一組安非他命吸食器一節與事實不符部分，經本院詳閱全
      卷，並未發現有扣案之安非他命吸食器一組，且經查檢察官之聲請書該段文字
      應係「‧‧‧為警於九十年一月十五日通知到局採集其尿液經送驗結果，呈有
      安非他命陽性反應，‧‧‧」，顯係原裁定誤繕，應予更正，然於原裁定認定
      被告有施用第二級毒品安非他命之事實，不生影響。
三、綜上所述，本件被告於九十年一月十五日在台北縣警察局淡水分局採尿後回溯前
    九十六小時止內之某一時點，在不詳處所，施用第二級毒品安非他命之犯行，事
    證明確，原審爰依毒品危害防制條例第二十條第三項前段之規定及觀察勒戒處分
    執行條例第三條第一項規定，准許檢察官之聲請，裁定被告送勒戒處所觀察、勒
    戒，經核於法並無不合。被告前述抗告意旨所陳，要無可採，其執此抗告意旨，
    指摘原裁定不當，求予撤銷改判，為無理由，應予駁回。
四、據上論結，應依刑事訴訟法第四百十二條，裁定如主文。
中      華      民      國      九十      年      十二    月    三十一  日
                              台灣高等法院刑事第十庭
                                  審判長法  官  溫  耀  源
                                        法  官  何  菁  莪
                                        法  官  林  銓  正
右正本證明與原本無異。
不得再抗告。
                                        書記官  陳  菊  珍
中      華      民      國      九十一    年      一      月      七    日


司法院資訊處製作；財團法人民間司法改革基金會備份。
